【裁判字號】    96,上易,279
【裁判日期】    970212
【裁判案由】    侵權行為損害賠償
【裁判全文】
臺灣高等法院臺南分院民事判決         96年度上易字第279號
上  訴  人  乙○○
被  上訴人  甲○○
上列當事人間請求侵權行為損害賠償事件，上訴人對於中華民國
96年11月8日臺灣雲林地方法院96年度訴字第223號第一審判決提
起上訴，本院於97年1月29日言詞辯論終結，判決如下：
    主      文
上訴駁回。
第二審訴訟費用由上訴人負擔。
    事實及理由
一、被上訴人（即原告）主張：上訴人於民國（下同）95年2月1
    8日晚間7時許，駕駛車牌號碼2T-7889號自小客車，行經雲
    林縣斗南鎮○○路○段118號時，竟在該道路之中央分隔島
    缺口處，逆向駛入對向車道，復未注意車前狀況，適被上訴
    人騎乘車號LBS-705號機車行經該處，發生撞擊車禍致被上
    訴人受有左側遠端骨股骨折、右側遠端鎖骨骨折等傷害。爰
    依侵權行為之法律關係，訴請上訴人賠償給付被上訴人醫療
    費用新臺幣（下同）15,176元【原請求107,429元，後減縮
    為上開金額（見原審卷14頁）】、看護費用720,000元、減
    損勞動報酬損失600,000元、慰撫金100,000元、機車修理費
    5,000元【原請求26,000元，後減縮為請求上開金額（見原
    審卷14頁）】。爰聲明請求：【(1)上訴人應給付被上訴人1,
    553,429元及自被上訴人96年7月27日追加應受判決事項聲明
    狀繕本送達之翌日即96年8月14日起至清償日止，按年息百
    分之5計算之利息（按被上訴人起訴時係請求上訴人賠償833
    ,429元，嗣於原審96年10月9日言詞辯論期日，擴張聲明請
    求金額為1,553,429元）；(2)願供擔保請准予宣告假執行。
    (3)訴訟費用由上訴人負擔。】。原審在渠等請求中判命「上
    訴人應給付被上訴人940,170元，及自96年8月14日起至清償
    日止，按年息百分之5計算之利息。」，並准被上訴人該部
    分宣告假執行，於法並無不合（就駁回被上訴人其餘請求部
    分，即被上訴人敗訴部分，被上訴人未聲明不服，業已確定
    ），在本院答辯聲明求為判決：上訴駁回。
    並補充陳述：
  (一)、事發當日被上訴人剛下班在公司吃便飯，並非飲春酒會，
      且被上訴人滴酒不沾，從未喝酒，事發當時處理之警察陳
      世恩所進行之酒測值係0.0000，足證上訴人之指稱不實。
  (二)、依本件刑事案件警制之道路交通事故現場圖所示，上訴人
      停車位置車頭距電桿僅2.6公尺，並參考警訊筆錄、卷附
      照片及肇事現場路況勘查之於修護場入口附近，上訴人車
      輛行進動線為逆向斜穿道路不當行為。
  (三)、原審行文雲嘉車輛行車事故鑑定委員會現場勘驗後鑑定：
    1.被上訴人於95年2月18日19時許，駕駛機車天黑，開亮頭
      燈，注意車前情況，否則無法行駛。
    2.上訴人違規：超速（130以上）行駛（無煞車痕跡）。
    3.上訴人駕駛之自用小客車六項違規行駛為肇事主因。
  (四)、被上訴人受有左側遠端骨股骨折、右側遠端鎖骨骨折等傷
      害，自95年2月18日至96年3月15日止整整一年多臥病在床
      ，無法行動，大小便在床，痛苦萬般，非筆墨所能形容，
      請求看護費，於法有據，有看護費收據在原審卷可據，不
      容上訴人狡辯。原審判決賠償過低，詎上訴人猶提起上訴
      ，顯屬無理。
二、上訴人（即被告）則以：本件車禍之發生，其雖有逆向行駛
    之過失，但被上訴人於夜間騎乘機車未開啟大燈，亦同有過
    失。又關於被上訴人請求減損勞動報酬損失部分，同意按月
    以25,000元為計算標準，但被上訴人主張2年之期間，並無
    根據，應以醫院認定為準，且看護費用部分應以每月60,000
    元計算6個月等情置辯，答辯聲明：「求為判決駁回被上訴
    人之訴及假執行之聲請」。原審判令給付即有未洽。爰上訴
    聲明求為判決：【(1)原判決不利於上訴人部分廢棄。(2)上開
    廢棄部分，被上訴人在第一審之訴及其假執行之聲請均駁回
    。(3)第一、二審訴訟費用由被上訴人負擔。】。
    並於本院補充辯稱：
  (一)、被上訴人夜間行車未開啟大燈，明顯違反行車規則，而且
      被上訴人未開大燈，上訴人無法判斷被上訴人是否行駛於
      道路上，自然無法避免碰撞。
  (二)、被上訴人行車時應注意而未注意前方行車狀況，致發生碰
      撞，上訴人駕駛之2T-7889號自小客車之車頭側面裝置有
      保險桿側面安全燈，也有開啟大燈，如相對人行車時有注
      意前方路況，不可能於夜間行車時無察覺到上訴人之車輛
      。
  (三)、於刑事偵查庭開庭期間，被上訴人告知事發當時剛下班，
      且於公司進行春酒飲食後立即駕駛機車返，飽食駕車打盹
      影響其行車安全導致撞擊，也非不可能。綜上三點所述，
      本件應有過失相抵空間。
  (四)、發生碰撞後上訴人請友人報警後，雲林縣警察局斗六分局
      交通隊員警陳世恩前來處理時，上訴人立即提示員警可否
      調閱監示器，但該員警未置可否，明顯影響上訴人權益。
      且於偵查庭時，上訴人告知檢察官可否調閱監示器還原事
      件真相，亦同樣未獲得處理。上訴人就本件侵權行為，雖
      有法律責任，但被上訴人夜間行車未開大燈，又或行車應
      注意而未注意導致發生本件侵權損害賠償事件，被上訴人
      亦有因果關係之存在，原審漏未審酌雙方之過失比率，造
      成上訴人負擔過重，顯失公平。
  (五)、被上訴人主張支出看護費用，雖有估價單收據，但事發後
      ，上訴人至被上訴人家中探視，被上訴人母親與開書店的
      鄰居同聲告知上訴人皆被上訴人母親獨力照顧被上訴人，
      何來看護費用收據？
三、兩造所不爭執之事實：
  (一)、上訴人駕駛自小客車於95年2月18日晚上7時許，在雲林縣
      斗南鎮○○路○段118號處，與被上訴人所騎乘之機車發生
      碰撞。
  (二)、本件車禍之發生，上訴人有逆向行駛之過失。
  (三)、被上訴人因本件車禍致受有左側遠端骨股骨折、右側遠端
      鎖骨骨折等傷害。
  (四)、上訴人同意被上訴人請求之醫藥費金額15,176元。
  (五)、上訴人同意被上訴人請求之機車損失費用金額5,000元。
  (六)、被上訴人因本件汽車交通事故，已受領強制汽車責任保險
      金40,000元（見原審卷53頁）。
四、本院判斷：
  (一)、按因故意或過失，不法侵害他人之權利者，負損害賠償責
      任；不法侵害他人之身體或健康者，對於被害人因此喪失
      或減少勞動能力或增加生活上之需要時，應負損害賠償責
      任；不法侵害他人之身體、健康者，被害人雖非財產上之
      損害，亦得請求賠償相當之金額，民法第184條第1項前段
      、第193條第1項、第195條第1項前段，分別定有明文。
  (二)、被上訴人主張其因上訴人之過失行為而受有前揭傷害【見
      不爭執事項(三)】，則被上訴人受傷之結果與上訴人之過失
      行為間，即有相當因果關係，從而，被上訴人本於侵權行
      為損害賠償請求權之規定，訴請上訴人賠償損害，自屬於
      法有據。惟兩造就看護費用、減損勞動報酬之損失、慰撫
      金之金額以及是否有過失相抵之適用產生爭執，是本院所
      應審究者厥為：(1)被上訴人得請求看護費用之金額若干？
      (2)被上訴人得請求減損勞動報酬之損失金額若干？(3)被上
      訴人得請求慰撫金之金額若干？(4)本件有無過失相抵之適
      用？茲分述如下：
    1.被上訴人得請求看護費用之金額若干？
      被上訴人主張其因本件車禍受傷，支出看護費用720,00
        0元乙節，固據其提出收據1紙（見原審卷36頁）為證，
        惟依其傷勢一般約休養3至6個月始得自理日常生活等情
        ，此有國立臺灣大學醫學院附設醫院雲林分院96年7月2
        0日台大雲分歷字第0960004643號函文附於原審卷28頁
        可稽，是原審認為被上訴人於6個月內需他人看護，自
        屬有據。又本件看護費用以每月60,000元計算6個月乙
        節，復為上訴人所不爭執（見原審卷53頁），故被上訴
        人請求看護費用360,000元部分，尚屬合理。
      雖上訴人辯稱：事發後，上訴人至被上訴人家中探視，
        被上訴人母親與開書店的鄰居同聲告知上訴人皆被上訴
        人母親獨力照顧被上訴人，何來看護費用收據？云云。
        然查：
        (1)按親屬間之看護，縱未實際支出費用，因親屬看護所
          付出之「勞務」，本質上仍然可以評價為金錢，只是
          因為二者身分關係密切而免除支付義務，此種親屬基
          於身分關係之恩惠，自不能由加害人受惠，故應衡量
          比照僱用職業護士看護情形，認被害人受有相當親屬
          看護費之損害，得向加害人請求賠償（參照最高法院
          86年台上字第2005號、89年台上字第1749號判決意旨
          參照。）。
        (2)是無論被上訴人是否曾聘請看護而支出看護費用，亦
          或由其母親獨力照顧，既然被上訴人實際上無生活自
          理能力而需他人看護，則參照上述國立臺灣大學醫學
          院附設醫院雲林分院96年7月20日台大雲分歷字第096
          0004643號函文，被上訴人請求於出院後6個月期間，
          看護費用以每月60,000元，共360,000元看護費之損
          害，為有理由，應予准許。從而，上訴人之主張，實
          不足採。
    2.被上訴人得請求減損勞動報酬之損失金額若干？
      被上訴人主張其因上訴人之侵權行為，致二年內無法工
        作等情，業據其提出國立臺灣大學醫學院附設醫院雲林
        分院診斷證明書1紙附於原審96年度六簡調字第71號卷9
        頁為證，並經國立臺灣大學醫學院附設醫院雲林分院函
        覆：「病患骨頭癒合速度緩慢，故目前無法評估須休養
        多久，始得從事粗重工作。」，等語，此有該院96年7
        月20日台大雲分歷字第0960004643號函文附於原審卷28
        頁可參。準此，自95年2月18日車禍發生至96年7月20日
        止，被上訴人尚不得從事粗重工作之事實，應堪認定，
        參以被上訴人骨頭癒合速度緩慢之情況，迄至96年10月
        間尚無法工作等情，業據其陳明在卷，是被上訴人主張
        自本件車禍發生後20個月內，其尚無法工作之事實，應
        堪採信。
      被上訴人主張其每月薪資25,000元之事實，業據其提出
        薪資給付明細表1紙附於原審96年度六簡調字第71號卷1
        6頁為證，復為上訴人所不爭執，準此，按每月工資25,
        000元計算20個月，則被上訴人得請求減損勞動報酬之
        損失為500,000元。
    3.被上訴人得請求慰撫金之金額若干？
      本院審酌被上訴人為二專畢業，在工廠擔任操作員，每月
      收入約25,000元，名下有4筆不動產；而上訴人為五專肄
      業，從事業務員之工作，每月收入約35,000元，名下有14
      筆不動產，此有兩造財產所得調件明細表附於原審卷17至
      20頁足憑，審酌被上訴人為壯年男子，遭逢本件車禍，受
      有左側遠端骨股骨折、右側遠端鎖骨骨折等傷害，迄今已
      逾1年餘無法工作，復於原審審理時被上訴人同意以700,0
      00元和解時，上訴人因刑案已判刑確定（經臺灣雲林地方
      法院檢察署檢察官95年度偵字第2247號聲請簡易判決處刑
      ，嗣經原審95年度交簡字第210號刑事簡易判決，以過失
      傷害，判處拘役30日，如易科罰金以銀元300元即新臺幣9
      00元折算一日，於95年10月8日確定，並執行易科罰金完
      畢），堅持不考慮和解，且事故迄今仍未賠償被上訴人之
      損害，被上訴人之身體及精神上自受有相當之痛苦等一切
      情狀，認被上訴人請求精神慰撫金100,000元，尚屬適當
      。
    4.本件有無過失相抵之適用？
      按損害之發生或擴大，被害人與有過失者，法院得減輕賠
      償金額或免除之，民法第217條固定有明文，惟查本件車
      禍之發生，係因上訴人駕駛自用小客車，行經中央分隔島
      缺口，逆向斜穿道路不當，為肇事原因，至於被上訴人駕
      駛機車，無肇事因素等情，此有臺灣省嘉雲區車輛行車事
      故鑑定委員會96年8月7日嘉雲鑑960491字第0965802674號
      函附鑑定意見書1份附於原審卷47、48頁可參。至於上訴
      人辯稱被上訴人有於夜間行駛未開啟大燈之過失乙節，既
      為被上訴人所否認，而上訴人復未舉證證明被上訴人有此
      過失，是上訴人辯稱本件損害賠償之請求，應適用過失相
      抵之法則，要屬無據。至於本件原審95年度交簡字第210
      號刑事簡易判決認定被上訴人夜間行駛未開啟大燈且未注
      意車前狀況，亦與有過失云云，核與事實不符，自不能拘
      束本院就本件事實之認定，併予明。
    5.綜上所述，被上訴人因本件車禍所受損害為：醫療費用15
      ,176元、機車修理費5,000元（以上為兩造所不爭執者）
      、看護費用360,000元、減損勞動報酬之損失500,000元、
      精神慰撫金100,000元，合計為980,176元。
  (三)、又按保險人依強制汽車責任保險法規定所為之保險給付，
      視為被保險人損害賠償金額之一部分；被保險人受賠償請
      求時，得扣除之，強制汽車責任保險法第32條定有明文。
      查被上訴人因本件汽車交通事故，已受領強制汽車責任保
      險金40,000元之事實，為兩造所不爭執（見原審卷53頁）
      。則依前揭規定，被上訴人受領之上開保險金應視為賠償
      金額之一部分予以扣除，經此扣除後，被上訴人得請求上
      訴人賠償940,176元（980,176元－40,000元＝940,176元
      ）。
  (四)、從而，被上訴人本於侵權行為之法律關係，請求上訴人給
      付940,170元及自被上訴人96年7月27日追加應受判決事項
      聲明狀繕本送達上訴人之翌日即96年8月14日起至清償日
      止，按年息百分之5計算之利息，為有理由，應予准許。
      逾此部分則無理由，不應准許。原審就被上訴人上述應予
      准許部分為被上訴人勝訴判決，並依被上訴人之聲請准予
      假執行之宣告，就被上訴人上述不應准許部分，為被上訴
      人敗訴之判決，且駁回該部分假執行之聲請，均無不合（
      被上訴人就敗訴部分未聲明不服，業已確定）。上訴意旨
      仍執前詞指摘原判決判令上訴人給付部分不當，聲明廢棄
      改判，為無理由，應予駁回。
五、又本件判決結果已臻明確，兩造其餘主張或攻擊防禦方法並
    其他證據資料，對本件判決結果無影響，毋庸審酌之，附此
    明。
六、據上論結，本件上訴為無理由，依民事訴訟法第449條第1項
    、第78條，判決如主文。
中    華    民    國    97    年    2    月     12    日
                  民事第一庭      審判長法  官    林金村
                                        法  官    張世展
                                        法  官    胡景彬
上為正本係照原本作成。
不得上訴。
中    華    民    國    97    年    2    月     12    日
                                        書記官    李梅菊


司法院資訊處製作；財團法人民間司法改革基金會備份。
